臺灣高等法院刑事裁定　　　　　　　　　100年度抗字第686號
抗　告　人
即　受刑人　黃己開
上列抗告人因偽造文書案件聲明異議，不服臺灣基隆地方法院10
0年度聲字第152號，中華民國100年4月6日所為裁定（執行指揮
命令案號：臺灣基隆地方法院檢察署檢察官99年度執再字第153
號），提起抗告，本院裁定如下：
    主  文
抗告駁回。
    理  由
一、抗告及異議意旨略以：(1)調閱基隆看守所社會勞動簽到、簽
    退記錄簿，以證明受刑人於民國99年10月15日上午7時左右
    是否簽到正在服社會勞動中，並調閱基隆看守所停車場監視
    機當時之錄影記錄，以待證受刑人是否在停車場閱報休息之
    違規其形；(2)基隆看守所進出皆有門禁管制，每日服社會勞
    動皆派有專人領班督勤，所內各角落皆有2-3具攝影機監視
    錄影，且張語宸科員配有數位相機，故所內所生之事並無採
    證之困難，應提出受刑人違規之相片；(3)99年10月15日約5
    時55分許至基隆看守所，欲服社會勞動時，適巧大雨，因而
    不簽到不上工，於6時10分離開，門衛應有受刑人進出時間
    錄影記錄可查，當日8時雨停，受刑人才又進入簽到上工，
    當日8時至12時工作為拆洗小電扇10餘台，13時至17時搬運
    檔案，清理檔案室，由替代役男帶班督至簽退下班，而看守
    所簽到簿內載明上午8時至下午17時，為受刑人服社會勞動
    時數，張語宸科員於上午7時，採論違規，係不合經驗法則
    ；(4)可傳訊其他受刑人或查簽到簽退記錄簿；(5)觀護人於99
    年9月9日基檢達觀99刑護勞82字第021296號函通知受刑人至
    臺灣看守所到到執行社會勞動，顯見明德里三項違規事已簽
    結，倘再議即有違一事不再理原則，本件關鍵在於臺灣基隆
    看守所是否有違規、違法情事；(6)受刑人於99年10月18日上
    午7時50分至看守所報到服社會勞動遭拒，依執行時數紀錄
    ，每日履行達8小時以上，亦可證受刑人放棄職業工作，專
    心積極履行社會勞動；(7)受刑人並無故意再犯罪之情事，觀
    護人僅以「確因不執行所宣告之刑，難收矯正之效或難以維
    持法秩序」簽結受刑人社會勞動案，有斷章取義之情與未按
    法規精義審認之可議。受刑人並無違反「檢察機關辦理易服
    社會勞動作業要點」之事項，且檢察機關並無權源可以撤銷
    社會勞動案，應依司法程序或其他正當法律程序，始足當之
    。原裁定未詳查受刑人之前開異議理由，逕駁回受刑人之異
    議，顯於法有違，爰提起抗告，請求撤銷原裁定。
二、按受刑人或其法定代理人或配偶，以檢察官執行之指揮為不
    當者，得向諭知該裁判之法院聲明異議，刑事訴訟法第484
    條定有明文。次按犯最重本刑為5年以下有期徒刑以下之刑
    之罪，而受6個月以下有期徒刑或拘役之宣告者，得以新臺
    幣1千元、2千元或3千元折算1日，易科罰金。但確因不執行
    所宣告之刑，難收矯正之效或難以維持法秩序者，不在此限
    。依前項規定得易科罰金而未聲請易科罰金者，得以提供社
    會勞動6小時折算1日，易服社會勞動。受6個月以下有期徒
    刑或拘役之宣告，不符第1項易科罰金之規定者，得依前項
    折算規定，易服社會勞動。前2項之規定，因身心健康之關
    係，執行顯有困難者，或確因不執行所宣告之刑，難收矯正
    之效或難以維持法秩序者，不適用之。民國98年1月21日修
    正公布，並自98年9月1日施行之刑法第41條第1至4項定有明
    文。至所受有期徒刑或拘役之宣告，可否以易服社會勞動之
    方式執行，與易科罰金相同，均屬檢察官執行指揮之行政裁
    量事項，非法院裁判量刑事項，無庸向法院聲請裁定諭知折
    算標準，亦無從向法院聲請諭知易服社會勞動。且執行裁判
    由為裁判法院之檢察官指揮之，刑事訴訟法第457條第1項亦
    有明定，故檢察官是否准予易科罰金或易服社會勞動，除應
    考量「執行顯有困難」外，尚須考量「難收矯正之效」及「
    難以維持法秩序」等因素；再者，上開所謂「執行顯有困難
    」、「難收矯正之效」及「難以維持法秩序」等，均屬行政
    裁量事項，此係立法者賦予執行者能依具體個案，考量犯罪
    特性與情節及受刑人個人之特殊事由，據以審酌應否准予易
    科罰金或易服社會勞動，是以法律賦予執行檢察官此項裁量
    權，僅在發生裁量瑕疵之情況時，法院始有介入審查之必要
    （最高法院97年臺抗字第576號、98年臺抗字第102號裁定可
    資參照），倘執行檢察官於執行處分時，已具體說明不准易
    科罰金之理由，且未有逾越法律授權、專斷等濫用權力之情
    事，自不得遽謂執行檢察官之執行指揮為不當。
三、經查：
  (一)抗告人即受刑人黃己開前因偽造文書等案件，經臺灣基隆地
    方法院以89年度訴字第122號判決處有期徒刑1年，被告上訴
    後，經本院92年度上訴字第1006號、最高法院96年度台上字
    第288號判決上訴駁回確定，嗣經本院96年度聲減字第197號
    裁定減刑為有期徒刑6月，並移由臺灣基隆地方法院檢察署
    檢察官指揮執行，有前述各該刑事判決書、裁定書、本院被
    告前案紀錄表在卷可憑。嗣受刑人於99年4月14日經該署執
    行檢察官通緝到案執行後，即以「易服社會勞動聲請須知及
    聲請書」聲請易服社會勞動，於同年4月23日經該署檢察官
    訊問後准予易服社會勞動，應履行之社會勞動時數為1098小
    時，履行期間為10月，又為使受刑人知悉履行社會勞動應行
    注意及遵守事項及違反之法律效果，並由受刑人簽署「履行
    社會勞動應行注意及遵守事項與切結書」，並受刑人於同年
    4月23日亦已簽署「指定向社會勞動執行機關（構）報到日
    具結書」，其上記載觀護人／觀護佐理員已當面諭知於99年
    5月3日上午10時至指定社會勞動機構即「基隆市仁愛區明德
    里辦公處」報到，而由該里里長逕予指定受刑人應為之相關
    社會勞動內容及履行時間等規範，並由該署觀護人及觀護佐
    理員督導及協助追蹤社會勞動執行情況，此有臺灣基隆地方
    法院檢察署99年度執再字第153號、99年度執緝字第227號、
    99年度刑護勞字第82號等執行卷宗之影印卷在卷可稽。
  (二)按99年6月3日修正之檢察機關辦理易服社會勞動作業要點第
    5點第9項規定：有下列情形之一者，得認有確因不執行所宣
    告之刑，難收矯正之效或難以維持法秩序之事由：(一)經通緝
    或拘提到案者。(二)因有逃亡或反覆實施犯罪之虞而於執行時
    仍在押者，或另犯最輕本刑為5年以上有期徒刑之罪而於執
    行時仍在押者。(三)前經准許易服社會勞動，嗣無正當理由不
    履行或履行期間屆滿仍未履行完畢，致執行原宣告之徒刑或
    拘役者。(四)前經緩刑或緩起訴處分附帶命提供義務勞務，未
    依規定履行義務勞務而被撤銷緩刑或緩起訴處分確定者。(五)
    有不執行所宣告之刑，難收矯正之效或難以維持法秩序之其
    他事由者。本件經觀護佐理員及觀護人進行訪查時，受刑人
    有下列違規情事：99年7月20日上午8時20分左右，觀護佐
    理員前往明德里查核時未見到受刑人，直至上午9時20分左
    右受刑人始出現，經詢問後對是否為其清掃之垃圾說詞反覆
    不一，而說謊欲掩飾其不在場之事實，經觀護佐理員當場以
    口頭告誡，並於同日以基檢達觀99刑護勞82字第017182號告
    誡函；99年7月22日上午7時10分左右，觀護人及觀護佐理
    員再度前往明德里查核時，受刑人僅於7時10分至7時50分左
    右在場，經觀護人與觀護佐理員巡視受刑人負責勞動區域2
    次後皆未看見受刑人，顯示受刑人再次於應執行不在現場執
    行，觀護人遂於當日受刑人簽退時當面告誡之，並告知該日
    勞動時數因受刑人未確實執行不予計算，受刑人當場對觀護
    人以即不當態度大聲吼叫，無法解釋不在場之原因，是受刑
    人對執行人員有言語侮辱之事實；99年8月1日上午10時許
    ，觀護佐理員前往明德里督導時，發現受刑人先不配合該里
    長指定之廢棄物搬運工作，嗣更未完成里長另行指定之打掃
    自來街之工作，而有怠惰未成指定工作之情形。於99年8 月
    11日觀護人製作辦理易服社會勞動結案報告書，認為受刑人
    已違反社會勞動應行注意及遵守事項之第三、第五之「無正
    當理由不履行社會勞動，情節重大者」情形，建請檢察官准
    予結案，嗣於99年8月23日再經觀護人約談輔導後，受刑人
    即書立悔過書及具結書，表示未來執行社會勞動案件時，必
    完全配合觀護人及所有案件執行人員指示，確實執行社會勞
    動。受刑人再於99年8月25日以因其工作及家務問題提出更
    換執行機構之書面聲請，經檢察官同意後，決定再予受刑人
    1 次悔過機會，將受刑人調動執行機構至臺灣基隆看守所繼
    續執行殘餘勞動時數。99年10月15日上午6時，受刑人前
    往臺灣基隆看守所勞動，而於同日7時許，臺灣基隆看守所
    執行機構負責人張語宸科員前往查核時發現受刑人未在指定
    之鐵門內工作，且擅自離開限定區域至停車場之車內閱報休
    息，嚴重違反與執行機構約定之狀況，且一再強辯沒有證據
    證明其在車內看報紙，經該科員表示將逕告觀護人結案後，
    受刑人即以不當態度回應該科員「得饒人處且饒人」。因而
    觀護人於99年10月29日以受刑人業經多次告誡，受刑人確有
    無正當理由不執行社會勞動之情事，且受刑人數度在執行機
    關不配合執行之態度，幾無視社會勞動制度望能使勞動人於
    反省之中復歸社會之本意，而皆以投機取巧之態度騙取時數
    ，認受刑人於准許易服社會勞動後，有「無正當理由不履行
    社會勞動，情節重大者」、「確因不執行所宣告之刑，難收
    矯正之效或難以維持法秩序」之事由製作臺灣基隆地方法院
    檢察署辦理易服社會勞動結案報告書報告檢察官，經該署檢
    察官於99年11月1日批准結案等情，有該署99年度執緝字第
    227 號、99年度執護勞字第82號及99年度執再字第153號等
    案影卷附卷可憑。
  (三)又依受刑人於99年4月27日簽立之「履行社會勞動應行注意
    及遵守事項與切結書」內第壹、三項載明：有下列情形之一
    者，得依法撤銷社會勞動：(四)指定到場履行勞動者，因飲酒
    或因其他不當行為影響工作進行或勞動機構之管理，經累計
    達三次以上者。及(五)經指定履行勞動者，對勞動機構、執行
    人員或其他勞動者，有言語侮辱、騷擾挑釁或肢體暴力之行
    為；再者，觀護人於99年8月23日輔導約談受刑人時，再次
    向受刑人要求必須完全配合觀護人及執行人員之指示行事，
    否則便依法處理，且由受刑人於同日簽署社會勞動切結書，
    故上開「履行社會勞動應行注意及遵守事項」內容為受刑人
    所明知並應確實遵守。而受刑人有上開四之(一)各點所示之無
    正當理由不執行社會勞動併在執行機關不配合執行已達3次
    以上，且對觀護人咆哮而有言語侮辱之事實，業如前述，核
    有觀護人於99年10月29日報告書中所載「幾無視社會勞動制
    度望能使勞動人於反省之中復歸社會之本意，而皆以投機取
    巧之態度騙取時數」之情事無訛，是觀護人以本件有事實可
    證受刑人有「無正當理由不履行社會勞動，情節重大者」、
    「確因不執行所宣告之刑，難收矯正之效或難以維持法秩序
    」之事由准予結案撤銷社會勞動，乃本其法律所賦與指揮刑
    罰執行權之行使，對於具體個案所為之判斷，據此，臺灣基
    隆地方法院檢察署檢察官依檢察機關辦理易服社會勞動作業
    要點第5點第9項規定，認受刑人有確因不執行所宣告之刑，
    難收矯正之效及難以維持法秩序撤銷社會勞動，並無違誤，
    是受刑人稱檢察機關無權撤銷社會勞動結果，顯有誤會。
  (四)受刑人雖另辯以99年10月15日履行勞動服務時間為上午8時
    至下午5時，該日上午7時許非受刑人履行社會勞動之時間，
    自不能以受刑人於該日上午8時前之行為認定違規云云。然
    本件係受刑人於99年8月25日自行具狀表示如於上午8時30分
    至下午5時上班期間執行社會勞動，對受刑人日前工作影響
    甚鉅，故觀護人商請臺灣基隆看守所延長可執行之時間，讓
    受刑人可自上午6時至下午6時均可執行勞動，是受刑人前往
    臺灣基隆看守所執行社會勞動之時間有自上午6時、7時、8
    時或13時起算，有受刑人之聲請書、觀護人於99年10月29日
    臺灣基隆地方法院檢察署觀護人辦理易服社會勞動結案報告
    書、臺灣基隆地方法院檢察署辦理社會勞動工作日誌（月報
    表）存卷足憑，可悉觀護人、執行機構為配合受刑人之時間
    而特予延長社會勞動之時間，受刑人既於是日6時前往勞動
    ，自應依約於限定區域工作，當無由受刑人任以己見認定該
    日社會勞動何時起算、何時結束，且受刑人於該日上午6時
    即前往勞動，而於同日7時許，擅自離開限定區域至指定範
    圍外之停車場車內閱報休息乙節，有臺灣基隆地方法院檢察
    署99年10月19日觀護輔導紀要在卷足憑，且為臺灣基隆看守
    所執行機構負責人張語宸科員既親眼所見，當無誣陷受刑人
    之動機及可能，足信為真實，故受刑人辯稱當日上午8時前
    為法定時間之外，其無何違反規定云云，委無足採。此外，
    亦未見執行檢察官有逾越法律授權、專斷或將與事件無關之
    因素考慮在內等濫用權力之情事。
  (五)綜上所述，本案執行檢察官於指揮執行之程序中，依受刑人
    之違反之情節，已依觀護人具體說明受刑人因無正當理由不
    履行社會勞動，情節重大之事由，而將受刑人易服社會勞動
    結案，其本於法律所賦與檢察官指揮刑罰執行職權之行使，
    對具體個案所為判斷，難謂有逾越法律授權或專斷等濫用權
    力之情事。此外，復查無檢察官上開裁量權行使有何濫用或
    瑕疵情事。原審審酌本案檢察官依據觀護人之具體說明受刑
    人違反之事由及重大情節，而未履行社會勞動之情狀，檢察
    官之執行指揮並無不當違法之情狀，並於原裁定中敘明論斷
    之理由，駁回受刑人之異議，經核並無不合。抗告意旨仍執
    相同理由指摘原裁定錯誤認定執行檢察官未逾越法律授權云
    云，自有誤會。本件抗告為無理由，應予駁回。
據上論斷，應依刑事訴訟法第412條，裁定如主文。
中    華    民    國   100    年     7     月    1    日
                  刑事第十七庭  審判長法  官  王炳梁
                                      法  官  周明鴻
                                      法  官  黃雅芬
以上正本證明與原本無異。
不得再抗告。
                                      書記官  鄭雅云
中    華    民    國   100    年    7     月    1     日